臺灣雲林地方法院刑事判決
111年度交易字第96號
公  訴  人  臺灣雲林地方檢察署檢察官
被      告  陳家文




上列被告因過失傷害案件，經檢察官提起公訴（110年度偵字第7
289號），被告於準備程序就被訴事實為有罪之陳述，經告知簡
式審判程序意旨，並聽取公訴人、被告之意見後，本院裁定改行
簡式審判程序，判決如下：
    主  文
乙○○犯汽車駕駛人，無駕駛執照駕車過失傷害罪，處有期徒刑肆
月，如易科罰金，以新臺幣壹仟元折算壹日。
    事  實
一、乙○○未領有小型車普通駕駛執照，屬無駕駛執照之人，不得
    駕車上路，竟於民國110年1月22日上午7時15分許，無駕駛
    執照而駕駛車牌號碼0000-00號自用小客車，沿雲林縣斗六
    市武陵街由西往東方向行駛，行經雲林縣○○市○○街00號前，
    因發現前方為死巷，乃欲駛入車道（即明德路）而先倒車時
    ，本應注意汽車倒車時，應顯示倒車燈光或手勢後，謹慎緩
    慢後倒，並應注意其他車輛及行人，而依當時天候晴，柏油
    路面乾燥、無缺陷、路上有停車、視距良好，並無不能注意
    之情事，竟疏未注意，貿然倒車，適有甲○○正步行於其車輛
    後方，陳佳文所駕駛上開車輛車尾遂撞擊甲○○，致甲○○倒地
    ，並受有頭部、左肩以及左髖部挫傷、左側股骨粗隆間移位
    閉鎖性骨折等傷害。嗣經甲○○報警，始查悉上情。
二、案經甲○○訴由雲林縣警察局斗六分局報告臺灣雲林地方檢察
    署（下稱雲林地檢署）檢察官偵查起訴。    
    理  由
一、被告乙○○所犯之罪，屬於刑事訴訟法第376條第1款所列之罪
    之案件，依同法第284條之1規定，得由法官1人獨任審判，
    先予敘明。又被告於準備程序中，就上開犯罪事實為有罪之
    陳述，且其所犯係死刑、無期徒刑、最輕本刑為3年以上有
    期徒刑以外之罪，經告知簡式審判程序之旨，並聽取檢察官
    及被告之意見後，本院依刑事訴訟法第273條之1第1項規定
    ，當庭宣示裁定進行簡式審判程序，有本院111年4月25日準
    備程序筆錄1份（見本院111年度交易字第96號卷〈下稱本院
    卷〉第75頁）附卷足憑。是本案之證據調查，依刑事訴訟法
    第273條之2規定，不受同法第159條第1項、第161條之2、第
    161條之3、第163條之1及第164條至第170條規定之限制，合
    先敘明。
二、認定犯罪事實所憑之證據及理由： 
  ㈠上開犯罪事實，業據被告於警詢及本院審理中均坦承不諱（
    見雲林地檢署110年度偵字第7289號偵查卷〈下稱偵卷〉第11
    頁至第13頁；本院卷第73頁、第80頁至第81頁、第147頁、
    第150頁），核與證人即告訴人甲○○於警詢及偵查中之指述
    （見偵卷第15頁至第20頁、第91頁至第92頁）情節相符，並
    有道路交通事故現場圖1份（見偵卷第21頁至第23頁）、道
    路交通事故調查報告表㈠、㈡各1紙（見偵卷第25頁至第27頁
    ）、秀傳醫療社團法人秀傳紀念醫院110年2月8日診斷證秀
    字第00000000號診斷證明書影本1紙（見偵卷第33頁）、國
    立臺灣大學醫學院附設醫院雲林分院110年1月22日診字第11
    00177476號診斷證明書影本1紙（見偵卷第95頁）、現場照
    片4張（見偵卷第35頁）在卷可考，堪認被告前開任意性自
    白應與事實相符。
  ㈡按汽車駕駛人，未領有駕駛執照駕駛小型車或機車，應處以
    罰鍰，並當場禁止其駕駛，道路交通管理處罰條例第21條第
    1項第1款定有明文。次按汽車倒車時，應顯示倒車燈光或手
    勢後，謹慎緩慢後倒，並應注意其他車輛及行人，道路交通
    安全規則第110條第2項定有明文。被告並未領有普通小型車
    駕駛執照，有證號查詢汽車駕駛人、交通部公路總局高雄區
    監理所屏東監理站111年5月11日高監屏站字第1110101412號
    函各1紙（見本院卷第99頁、第105頁）存卷可考，被告竟仍
    駕駛前開自用小客車肇事，足見被告確係無照駕駛無誤。且
    被告為成年並具有一定智識程度之人，對於前揭規定，自難
    諉為不知。又案發當時天候晴、日間自然光線、柏油路面乾
    燥、無缺陷、路上有停車、視距良好等情，有卷附道路交通
    事故調查報告表㈠1紙（見偵卷第25頁）可佐，足認被告並無
    不能注意之情形。詎被告於前述時、地駕駛自用小客車倒車
    時，卻疏未注意，致撞擊行走中之告訴人，造成告訴人受有
    前揭傷勢，顯有過失。被告上開過失行為與告訴人所受傷害
    間，具有相當因果關係，應堪認定。綜上所述，本案事證明
    確，被告上開犯行堪予認定，應依法論科。
三、論罪科刑： 
  ㈠按刑法總則之加重，係概括性之規定，所有罪名均一體適用
    ；刑法分則之加重，係就犯罪類型變更之個別犯罪行為予以
    加重，成為另一獨立之罪名；道路交通管理處罰條例第86條
    第1項關於汽車駕駛人，無駕駛執照駕車、酒醉駕車、吸食
    毒品或迷幻藥駕車、行駛人行道或行經行人穿越道不依規定
    讓行人優先通行，因而致人受傷或死亡，依法應負刑事責任
    者，加重其刑至2分之1之規定，係就刑法過失致人於死罪、
    過失傷害（及致重傷）罪之基本犯罪類型，對於加害人為汽
    車駕駛人，於從事駕駛汽車之特定行為時，或於行駛人行道
    、行經行人穿越道之特定地點，不依規定讓行人優先通行，
    因而致人受傷或死亡之特殊行為要件予以加重處罰，已就上
    述刑法第276條、同法第284條各罪犯罪類型變更之個別犯罪
    行為予以加重，而成另一獨立之罪名，自屬刑法分則加重之
    性質（最高法院99年度台非字第198號判決意旨參照）。查
    被告未領有普通小型車駕駛執照，業如前述，自屬無駕駛執
    照之汽車駕駛人。被告無駕駛執照駕駛自用小客車，於事實
    欄所載時、地，因倒車時未注意行人，而發生本件交通事故
    ，致告訴人受傷，核其所為，係犯道路交通管理處罰條例第
    86條第1項、刑法第284條前段之汽車駕駛人無駕駛執照駕車
    過失傷害罪，並應依道路交通管理處罰條例之規定加重其刑
    。起訴意旨認被告僅係涉犯刑法第284條前段之過失傷害罪
    嫌，容有未洽，惟因基本社會事實同一，且本院已告知被告
    變更起訴法條之意旨（見本院卷第146頁至第147頁），使其
    得行使訴訟上之攻擊、防禦權，自得依法變更起訴法條並予
    以審理。
  ㈡被告與告訴人於本案車禍發生後，均未立即報警處理，被告
    先協助告訴人返家並前去就醫後，再留下其聯繫方式，此經
    被告於本院審理中供述明確（見本院卷第80頁至第81頁），
    核與告訴人於警詢中之指述（見偵卷第15頁至第20頁）之情
    節相符，後告訴人於本案車禍發生後報案，並指明被告即為
    肇事之當事人，此有雲林縣警察局斗六分局公正派出所道路
    交通事故肇事人自首情形紀錄表1份在卷可稽（見偵卷第29
    頁），被告嗣於110年1月23日下午5時34分許經員警通知方
    至雲林縣警察局斗六分局公正派出所接受詢問並坦承有發生
    本案車禍之事（見偵卷第11頁至第13頁），堪認被告並非在
    員警知悉本案車禍事故及當事人之前即已向職司犯罪偵查之
    公務員坦承犯行，核與自首之要件不符，附此敘明。
　㈢爰審酌被告駕車疏未確實遵守道路交通規則，輕忽行車安全
    ，導致本件交通事故發生，並造成告訴人受有前揭傷害，對
    告訴人造成身體及心理傷害；又被告在本件車禍事故中為肇
    事原因，被告迄今因賠償金額無法達成共識而未與告訴人和
    解，然於本案車禍發生時業已先理賠新臺幣（下同）10,000
    元（見本院卷第107頁之本院公務電話記錄），再考量被告
    坦承犯行之犯後態度，而被告前有竊盜、詐欺、妨害自由等
    前案紀錄，有臺灣高等法院被告前案紀錄表1份可考（見本
    院卷第7頁至第27頁），素行非佳。被告入監前擔任鐵工，
    日薪約1,200元之經濟狀況，為國中肄業之教育程度，已婚
    ，與配偶育有1名未成年子女，入監前與配偶及小孩同住之
    家庭生活狀況等一切情狀，量處如主文所示之刑，並諭知易
    科罰金之折算標準。
據上論斷，應依刑事訴訟法第273條之1第1項、第299條第1項前
段、第300條，道路交通管理處罰條例第86條第1項，刑法第11條
前段、第284條前段、第41條第1項前段，刑法施行法第1條之1第
1項，判決如主文。
本案經檢察官黃立夫提起公訴，檢察官吳淑娟到庭執行職務。
中　　華　　民　　國　　111 　年　　7 　　月　　8 　　日
                  刑事第六庭  法  官   陳韋仁
以上正本證明與原本無異。
如不服本判決應於收受本判決後20日內向本院提出上訴書狀，上
訴書狀應敘述具體理由。上訴書狀未敘述上訴理由者，應於上訴
期間屆滿後20日內補提理由書狀於本院（均須按他造當事人之人
數附繕本）「切勿逕送上級法院」。
                              書記官   詹惠如 
中　　華　　民　　國　　111 　年　　7 　　月　 11 　　日
附錄論罪科刑法條：
道路交通管理處罰條例第86條：
汽車駕駛人，無駕駛執照駕車、酒醉駕車、吸食毒品或迷幻藥駕
車、行駛人行道或行經行人穿越道不依規定讓行人優先通行，因
而致人受傷或死亡，依法應負刑事責任者，加重其刑至二分之一
。
汽車駕駛人，在快車道依規定駕車行駛，因行人或慢車不依規定
，擅自進入快車道，而致人受傷或死亡，依法應負刑事責任者，
減輕其刑。

中華民國刑法第284條：
因過失傷害人者，處1年以下有期徒刑、拘役或10萬元以下罰金
；致重傷者，處3年以下有期徒刑、拘役或30萬元以下罰金。